【裁判字號】    89,台上,7226
【裁判日期】    891130
【裁判案由】    違反毒品危害防制條例
【裁判全文】
最高法院刑事判決                              八十九年度台上字第七二二六號
    上   訴   人  台灣高等法院檢察署檢察官
    被        告  乙○○
    上訴人即被告  甲○○
右上訴人等因被告等違反毒品危害防制條例案件，不服台灣高等法院中華民國八十七
年十一月十三日第二審判決（八十七年度上訴字第二四六三號，起訴案號：台灣桃園
地方法院檢察署八十六年度偵字第一一七四一、一一八六一、一二一五六號），提起
上訴，本院判決如左：
    主  文
上訴駁回。
    理  由
一按刑事訴訟法第三百七十七條規定：上訴於第三審法院，非以判決違背法令為理由
，不得為之。是提起第三審上訴，應以原判決違背法令為理由，係屬法定要件；且必
須依據卷內資料為具體之指摘，並足據以辨認原判決已具備違背法令之形式，始屬相
當；惟如所指摘事項純屬對事實審法院已經調查說明之事項或採證認事或取捨證據職
權之適法行使，重為事實上之爭辯，或任意指摘，尚不能認已具備違背法令之形式，
而應認其上訴為違背法律上之程式。又若所指摘事項僅屬訴訟程序上之瑕疵，於判決
結果顯無影響者，依同法第三百八十條規定，亦應從程序上予以駁回。
二本件原審依其調查證據結果，本於推理作用，認定上訴人即被告甲○○有原判決事
實欄二所載先後兩次連續販賣化學合成麻醉藥品安非他命予蔡文玉非法吸用之犯行，
因將第一審論處甲○○連續非法販賣化學合成麻醉藥品（累犯）罪刑部分之判決撤銷
，改判仍論處同一罪刑。業已明係依甲○○於警檢偵查中不利於己之陳述及案內補
強證據，為其所憑之證據及認定之理由。從形式上觀察，尚無違背法令之情形存在。
被告甲○○上訴意旨略稱：(一)證人蔡文玉係因其被警方逮捕係被告配合警方所致，而
懷恨在心，故設詞誣陷被告販賣安非他命，其證述與事實不合，原判決採其證詞為認
定被告有非法販賣安非他命之證據，不無違法。(二)被告於警訊供承販賣安非他命，係
被刑求而為與事實不合之自白，該自白筆錄係出於警察自為；於檢察官偵查中供承犯
罪，係檢察官以交保利誘致之，均不能資為論罪之依據；原判決採取該被告於警訊及
檢察官偵查中不利於己之供述，為認定犯罪之證據，亦屬違誤，且有查證未盡之違法
。經核上開上訴意旨純屬該被告徒憑己意在法律審為事實上之爭辯，及對原審採證認
事職權之適法行使，任意指摘，俱不足據以辨認原判決有採證違法之違背法令形式。
又該被告上訴理由狀既未明原審應聲請或依職權調查何項證據而未調查，憑空任指
原判決有查證未盡之違法，尤屬無稽。綜上所述，依首開說明，被告甲○○之上訴應
從程序上予以駁回。
三原判決另以：公訴意旨略稱被告乙○○基於意圖營利之概括犯意，於民國八十六年
八月中旬某日起至同年月下旬某日止，在桃園縣桃園市○○街錢鼠電動玩具店內，連
續販賣毒品海洛因予王中期二次等情，涉犯（修正前）肅清煙毒條例第五條第一項販
賣毒品罪嫌；但經審理結果，認不能證明被告犯罪，因將第一審論處乙○○連續販賣
毒品（累犯）罪刑部分之判決撤銷，改判諭知該被告無罪。業已明犯罪事實應依證
據認定之，無證據不得推定其犯罪事實；認定不利於被告之事實，須依積極證據，苟
積極證據不足為不利於被告事實之認定時，即應為有利於被告之認定，更不必有何有
利之證據；苟未能發現相當之證據，或證據不足以證明，即不能以推測或擬制之方法
以為論罪之基礎。本件公訴人認被告乙○○有上開販賣海洛因犯行，係以證人王中期
於警訊與檢察官偵查中之證述，及查扣被告所有之海洛因六小包（淨重共二‧五一公
克）、空塑膠袋十四只為其依據；但被告始終堅決否認有何販賣海洛因犯行，而扣案
之海洛因及空塑膠袋數量非多，海洛因每包數量並非等量或以等量之倍數分裝，不足
以認係供被告販賣之證物；證人王中期雖於警訊及檢察官偵查中證稱有向乙○○購買
海洛因云云，但關於購買之次數、價格等事項，前後陳述並不一致，於審理中復改稱
未曾向乙○○購買海洛因，係在上開錢鼠電動玩具店內向不詳姓名綽號「阿義」之人
買的等語，其先後之證述既相矛盾，則其證述之真實性已難無疑；另外查無證據足資
審認其於警訊及檢察官偵查中之證述確與事實相符，則其該等證述尚不足資為認定被
告販賣毒品之證據；此外查無積極證據足以證明被告確有本件犯行，因認其犯罪尚屬
不能證明，為其所憑之理由。從形式上觀察，尚無採證違法、查證未盡等違背法令情
形存在。檢察官對此部分上訴意旨略稱：(一)證人王中期於警訊及檢察官偵查中關於向
被告乙○○購買海洛因之過程證述明確，顯非虛構誣陷；且按海洛因價格昂貴，絕無
免費贈送他人之理，施用者亦不致被拒絕贈送而心生憎恨。原判決認被告所辯因拒絕
答應供應海洛因予王中期，致王中期心生怨恨誣陷伊販賣海洛因云云，堪可採信，有
違經驗與論理法則。(二)證人王中期於審理中雖改稱海洛因係在錢鼠電動玩具店內向綽
號「阿義」之人買的等語。證人即王中期之兄王小龍於原審證稱伊發現王中期有施用
毒品，曾要求乙○○在內之友人不要給王中期海洛因等語。原審未調查有無綽號「阿
義」之人及王小龍尚要求那些友人不要給王中期海洛因，遽行判決，亦屬查證未盡。
(三)被告乙○○所辯及證人王中期、王小龍之證述是否符合事實尚有疑竇，原審未以科
學方法對該三人進行測謊查明真相，亦有未盡職權查證之違法。經核上訴意旨(一)純屬
對原審取捨證據形成心證職權之適法行使，任意指摘，尚不足據以辨認原判決有該所
指違背法令之形式。原判決已於理由內詳細說明其得心證之理由，從形式上觀察其取
捨證據之論斷，尚無違背法令之情形；證人王中期於審理中所稱海洛因係向綽號「阿
義」之人所購買；證人王小龍所稱曾要求友人不要給王中期海洛因云云；縱使不實，
亦難執此推測被告有販賣海洛因犯行進而動搖原判決取捨證據所形成之心證，即於原
判決結果顯無影響；是原審縱未為此部分證據之調查，依刑事訴訟法第三百八十條之
規定，上訴意旨(二)仍非適法之第三審上訴理由。又測謊結果，並不能執為認定犯罪事
實之直接證據，僅足供為其他證據是否採取之參考，且應否對被告或證人進行測謊，
乃事實審法院得依職權斟酌之事項，則原審未對被告或證人進行測謊，尚難認有未盡
職權查證之違法；上訴意旨(三)所指原判決違法情形尚不存在。綜上所述，檢察官對此
部分之上訴亦應從程序上予以駁回。
據上論結，應依刑事訴訟法第三百九十五條前段，判決如主文。
中      華      民      國    八十九    年     十一     月     三十     日
                              最高法院刑事第九庭
                                  審判長法官  曾  有  田
                                        法官  陳  宗  鎮
                                        法官  劉  介  民
                                        法官  魏  新  和
                                        法官  孫  增  同
      右正本證明與原本無異
                                              書  記  官
中      華      民      國    八十九    年     十二     月      五      日


司法院資訊處製作；財團法人民間司法改革基金會備份。
